臺灣高等法院臺中分院刑事裁定
110年度聲再字第41號
再審聲請人  
即受判決人  施秋靜
上列聲請人即受判決人因傷害案件，對於本院109年度上易字第
599號中華民國109年12月15日第二審確定判決（第一審案號：臺
灣苗栗地方法院108年度易字第840號，起訴案號：臺灣苗栗地方
檢察署108年度偵字第5106號），聲請再審，本院裁定如下：
    主  文
再審之聲請駁回。
    理  由
一、聲請意旨引用刑事聲請再審狀及歷次補充狀、理由狀之記載
    （如附件）。
二、按再審制度，係為發現確實之事實真相，以實現公平正義，
    而於案件判決確定之後，另設救濟之特別管道，重在糾正原
    確定判決所認定之事實錯誤，但因不能排除某些人可能出於
    惡意或其他目的，利用此方式延宕、纏訟，有害判決之安定
    性，故立有嚴格之條件限制。刑事訴訟法第420條第1項第6
    款原規定：「因發現確實之新證據，足認受有罪判決之人應
    受無罪、免訴、免刑或輕於原判決所認罪名之判決者」，作
    為得聲請再審原因之一項類型，司法實務上認為該證據，必
    須兼具新穎性（又稱新規性或嶄新性）及明確性（又稱確實
    性）2種要件，始克相當。晚近修正將上揭第1句文字，改為
    「因發現新事實、新證據，單獨或與先前之證據綜合判斷」
    ，並增定第3項為：「第1項第6款之新事實或新證據，指判
    決確定前已存在或成立而未及調查斟酌，及判決確定後始存
    在或成立之事實、證據。」放寬其條件限制，承認「罪證有
    疑、利歸被告」原則，並非祇存在法院一般審判之中，而於
    判罪確定後之聲請再審，仍有適用，不再刻意要求受判決人
    （被告）與事證間關係之新穎性，而應著重於事證和法院間
    之關係，亦即祇要事證具有明確性，不管其出現係在判決確
    定之前或之後，亦無論係單獨（例如不在場證明、頂替證據
    、新鑑定報告或方法），或結合先前已經存在卷內之各項證
    據資料（我國現制採卷證併送主義，不同於日本，不生證據
    開示問題，理論上無檢察官故意隱匿有利被告證據之疑慮）
    ，予以綜合判斷，若因此能產生合理之懷疑，而有足以推翻
    原確定判決所認事實之蓋然性，即已該當。申言之，各項新
    、舊證據綜合判斷結果，不以獲致原確定判決所認定之犯罪
    事實，應是不存在或較輕微之確實心證為必要，而僅以基於
    合理、正當之理由，懷疑原已確認之犯罪事實並不實在，可
    能影響判決之結果或本旨為已足。縱然如此，不必至鐵定翻
    案、毫無疑問之程度；但反面言之，倘無法產生合理懷疑，
    不足以動搖原確定判決所認定之事實者，仍非法之所許。至
    於事證是否符合明確性之法定要件，其認定當受客觀存在之
    經驗法則、論理法則所支配。又同法第421條關於不得上訴
    於第三審法院之案件，就足以影響判決之重要證據漏未審酌
    ，得聲請再審之規定，雖然未同時配合修正，且其中「重要
    證據」之法文和上揭新事證之規範文字不同，但涵義其實無
    異，應為相同之解釋；從而，聲請人依憑其片面、主觀所主
    張之證據，無論新、舊、單獨或結合其他卷存證據觀察，綜
    合判斷之評價結果，如客觀上尚難認為足以動搖第二審確定
    判決所認定之事實者，同無准許再審之餘地（最高法院104
    年度台抗字第125號裁定意旨）。
三、本件聲請人即受判決人甲○○（下稱聲請人）係依刑事訴訟法
    第420條第1項第6款「發現新事實或新證據」及第421條「重
    要證據漏未審酌」之規定，對本院109年度上易字第599號民
    國109年12月15日第二審確定判決（下稱原確定判決）聲請
    再審，主張原確定判決漏未審酌苗栗縣私立君毅高級中學（
    下稱君毅中學）以當時無攝影機為由而有利益告訴人之嫌、
    證人受同儕壓力與校方行政引導、校方以行政方式干預司法
    調查等重要證據，足以影響原確定判決，並提出其所稱之新
    事證，欲證明校方以行政權勢違反程序干預事情真相釐清等
    情。經查：
  ㈠原確定判決認定聲請人有其犯罪事實欄所示傷害犯行，係綜
    據證人即告訴人賴○○於偵查及第一審審理中之指證、證人即
    君毅中學學生康○○、洪○○、張○○於偵查及第一審審理中之證
    述、證人即君毅中學主任彭○○於警詢中之證述，酌以康○○手
    繪位置圖、偵查卷附照片、聲請人自行測量及苗栗縣警察局
    竹南分局前往君毅中學測量白板與作業台距離、辯護人所提
    「模擬當時現場情況示意圖」照片、告訴人之慈祐醫院診斷
    證明書、慈祐醫院108年11月27日函檢附告訴人病歷資料與
    傷勢採證照片、聲請人與告訴人LINE對話紀錄等證據資料，
    暨案內其他證據調查之結果而為論斷，已載認憑為判斷聲請
    人於108年2月26日19時20分許，在君毅中學中餐B教室上課
    時，因當時擔任示範組之賴○○欲將洗好之圓鐵盤拿給聲請人
    ，賴○○手持鐵盤輕拍聲請人身體，引起聲請人不悅，竟基於
    傷害之犯意，將賴○○手上之鐵盤拿起後，持該圓鐵盤朝賴○○
    頭部砸去，致賴○○受有右臉瘀青2公分×2公分之傷害，所為
    該當修正前刑法第277條第1項傷害罪構成要件之理由綦詳，
    就聲請人否認傷害犯行所為各項辯解，何以均不足採，以及
    聲請人指稱證人張○○、洪○○、康○○係因同儕間壓力及集體臆
    測學校所希望之結果，而為不利於聲請人之證述云云，何以
    亦無可採，又聲請人所提錄音譯文等資料，何以無法作為有
    利於聲請人之認定依據，併於理由內論述明白。原確定判決
    綜合全案卷證資料，本於事實審法院之推理作用，認聲請人
    有如其犯罪事實欄所載之傷害犯行，已敘明所憑證據及認定
    之理由，對於聲請人所為辯解如何不足採信，何以無法為有
    利聲請人之認定，亦已於理由內詳為論述、指駁，並無聲請
    再審意旨所稱「足生影響於判決之重要證據漏未審酌」之情
    形，自與刑事訴訟法第421條之法定再審要件不合。至於證
    人彭○○固於警詢中證稱：現場有監視器，但是線路維修沒有
    影像等語，然經本院第二審審理中向君毅中學調取108年2月
    26日18至21時中餐B教室之監視錄影光碟、畫面或檔案，該
    校以109年7月14日君中進字第1090003759號函覆：中餐B教
    室位於本校至善樓，案發當時並未裝設監視器，因當時本校
    尚在採購階段，直至108年12月27日方完成裝設與驗收，因
    此108年2月26日當晚並無監視畫面可提供等語，並檢附該校
    至善樓監視器採購暨驗收紀錄為憑，應堪信實，是證人彭○○
    於警詢中所稱「現場有監視器」一語，即與客觀事證不符，
    應以君毅中學上開函覆內容為可採；聲請人指摘原確定判決
    漏未審酌君毅中學以當時無攝影機為由而有利益告訴人之嫌
    云云，本院認為尚乏所據。又聲請人雖於110年3月25日本院
    訊問及聽取聲請人意見時及其後提出「校方在做賴○○的書證
    及性騷擾事件裡相關的干預過程」等書面資料，指摘原確定
    判決漏未審酌校方以行政方式干預司法調查云云，然依該等
    關於性平事件之書面內容，無從得見君毅中學校方有以何種
    行政作為干預或妨礙本件傷害案偵、審程序之情事，自不得
    以此作為聲請再審之正當理由。
　㈡聲請人其餘聲請再審之主張，仍係就原確定判決依法調查之
    結果，本於論理法則及經驗法則取捨證據後所認定之事實，
    並已經說明審酌之事項，徒憑己意重為事實上之爭辯及指摘
    ，所提聲請人108年5月29日提交教育部之陳情書及教育部收
    文收據、君毅中學108年6月30日君中學字第1080003671號函
    、聲請人之診斷證明書、教育部國民及學前教育署108年6月
    18日臺教國署學字第1080063247號函、108年3月14日LINE對
    話、108年3月15日張○寧簽名證詞、教育部國民及學前教育
    署108年11月20日臺教國署學字第1080131434號函、君毅中
    學108年7月4日君中學字第1080003870、1080003871號函、
    性侵害或性騷擾申復書、教育部國民及學前教育署108年11
    月29日臺教國署學字第1080138201號函、108年12月5日臺教
    國署學字第1080142125A號函、君毅中學109年1月2日君中人
    字第1090000020號函、君毅中學進修部上課點名簿、第一審
    109年2月11日審判筆錄證人張○○之陳述、教育部處理人民陳
    情案件作業規定、君毅中學教師訪談紀錄、模擬影片、模擬
    照片、108年3月4日及108年5月7日對話譯文、君毅中學約談
    通知書等證據資料，或係已存在於卷內而業經原確定判決予
    以斟酌及論斷，或係與「聲請人有無於案發時地持圓鐵盤朝
    告訴人頭部砸去，致告訴人受有右臉瘀青2公分×2公分之傷
    害」此一犯罪構成要件事實無關，均非刑事訴訟法第420條
    第1項第6款規定之「新事實或新證據」。聲請人聲請本院向
    教育部國民及學前教育署、教育部法治處、君毅中學調取校
    安通報案號0000000、0000000號、113法定通報案號AP00000
    000號、臺教法(三）字第1080060568號文、臺教國署學字第
    10800063245號函文及教育部回函全部內容（含全部訪談錄
    音、全部訪談紀錄、全部性平報告），本院認為亦與聲請人
    有無傷害告訴人之犯罪構成要件事實無涉，非屬新事實或新
    證據，故均無調取之必要。
四、綜上，聲請人聲請再審，不符合刑事訴訟法第420條第1項第
    6款、第421條所定之再審事由，其聲請為無理由，應予駁回
    ，爰依刑事訴訟法第434條第1項，裁定如主文。
中　　華　　民　　國　　110 　年　　5 　　月　　26　　日
                  刑事第八庭  審判長法  官  林清鈞
                                    法  官  簡婉倫
                                    法  官  黃小琴
以上正本證明與原本無異。
不得抗告。
                                    書記官  李宜珊

中　　華　　民　　國　　110 　年　　5 　　月　　26　　日